臺灣高等法院臺中分院刑事判決　　　　 96年度上訴字第846號
上　訴　人
即　被　告　乙○○
選任辯護人　林萬生　律師
上　訴　人
即　被　告　甲○○
選任辯護人　賴錦源　律師
上列上訴人因違反毒品危害防制條例案件，不服臺灣南投地方法
院95年度重訴字第9號中華民國96年2月7日第一審判決（起訴案
號：臺灣南投地方法院檢察署95年度偵字第4501、4503、4751、
4753號），提起上訴，本院判決如下：
    主    文
原判決撤銷。
乙○○製造第二級毒品，累犯，處有期徒刑柒年貳月，併科罰金
新臺幣柒拾萬元，罰金如易服勞役，以罰金總額與壹年之日數比
例折算之。扣案之大麻種子壹小包（含袋重壹點伍公克）、大麻
種子貳小包（含袋重分別為貳公克、貳點參公克）、大麻壹盒（
含盒重為貳拾貳點陸公克）、如附表一編號1至7、如附表二編號
1至5、7、9、10－1、10－2、如附表三、四、五所示之物，均沒
收銷燬之；扣案之空包裝袋共計拾參個、空盒壹個、如附表一編
號8－1至8－3及如附表二編號6、8所示之物，均沒收。
甲○○幫助意圖供製造毒品之用，而栽種大麻，處有期徒刑貳年
柒月。
    犯罪事實
一、乙○○曾因竊盜、偽造文書、違反麻醉藥品管理條例等案件
    ，經法院定應執行刑有期徒刑6年6月確定，嗣於民國91年1
    月10日執行完畢。
二、乙○○因罹患膀胱癌，誤信食用大麻可抑制癌細胞之偏方，
    為施用大麻以治療其病症，明知大麻係毒品危害防制條例第
    2條第2項所規定之第二級毒品，不得非法製造、種植，竟基
    於製造第二級毒品大麻（下稱大麻）之犯意，先於95年過年
    期間在臺中市七期重劃區某店內，向某姓名、年籍不詳之人
    購買大麻，並附有大麻種子；嗣自95年5月間某日起，在南
    投縣水里鄉○○○段第251地號面積約3670平方公尺土地上
    （下稱大麻園），利用種植青椒等農作物作為掩護，而將該
    大麻種子播種在上開土地上，種植數量不詳之大麻植株，種
    植成株後接續收割，將之載運至不知情之友人魏玉霞（經檢
    察官另為不起訴處分）所承租位於南投縣水里鄉頂崁村圳頭
    巷60之35號租屋處，利用魏玉霞承租透天厝各樓層之空間，
    將大麻成株倒掛，並加以陰乾、風乾後，摘除大麻根、莖，
    而取得大麻花及大麻葉，製造成為可供施用之大麻，乙○○
    並將其製造之大麻供己施用（所涉施用第二級毒品部分，另
    由檢察官偵查）。
三、甲○○與乙○○係相交多年之舊識，其知悉乙○○罹患膀胱
    癌，欲藉由施用大麻以治病，明知乙○○所種植之植株係屬
    毒品危害防制條例所管制之大麻，且係為供製造毒品之用而
    栽種，竟基於幫助意圖供製造毒品之用，而栽種大麻之犯意
    ，於95年9月初某日起，以每日薪資新臺幣1千元之代價，受
    雇於乙○○，在上開大麻園內，從事除草、澆水、搬運等工
    作，而幫助乙○○栽種大麻。
四、嗣經臺灣南投地方法院檢察署檢察官指揮專案小組人員分別
    於下列時間、地點查獲大麻等相關物證：
  (1)95年10月17日17時30分許，專案小組人員先在水里鄉玉峰村
    濁水溪河床（即水里鄉○○○段第251地號之前述大麻園）
    將甲○○拘提到案，繼經甲○○之同意搜索後，在甲○○位
    於水里鄉○○村○○路○段23之40號住處內，查獲乙○○所
    有而寄放於該處之大麻種子1小包（含袋重1.5公克）。
  (2)95年10月17日18時許，在南投縣水里鄉頂崁村圳頭巷60之35
    號賴玉霞租屋處，扣得乙○○所有而放置於該處如附表一所
    示之大麻等物。
  (3)95年10月17日18時40分許，專案小組人員前往乙○○位於水
    里鄉新城村新城巷100之3號住處內，執行拘提、查緝等任務
    時，乙○○之胞弟賴國平見專案小組人員前來，竟為湮滅、
    隱匿乙○○之刑事犯罪證物，而將1箱之大麻植株急忙搬至
    住處旁之雞舍空地藏匿（賴國平涉犯湮滅證據罪嫌部分，另
    經檢察官以95年度偵字第4504號為職權不起訴處分），而為
    專案小組人員當場逮捕，隨即經賴國平之同意搜索後，扣得
    乙○○所有如附表二所示之物。復於同日19時20分許，在國
    道三號高速公路名間收費站將乙○○拘提到案，繼帶同乙○
    ○返回上開住處房間內，再扣得乙○○所有之大麻種子2小
    包（含袋重分別為2公克、2.3公克）及大麻1盒（含盒重為
    22.6公克）等物。
  (4)95年10月18日復經檢察官指揮專案小組人員帶同乙○○、甲
    ○○等人前往前述大麻園內，扣得如附表三、四、五所示之
    物。
五、案經臺灣南投地方法院檢察署檢察官指揮警政署刑事警察局
    偵六隊第一組、南投縣政府警察局集集分局及刑事警察大隊
    偵二隊、海巡署海洋巡防總局第十三海巡隊等單位偵查起訴
    。
    理    由
壹、證據能力方面：
一、按被告以外之人於審判外之陳述，雖不符刑事訴訟法第159
    條之1至第159條之4之規定，然經當事人於審判程序同意作
    為證據，法院審酌該言詞陳述作成時之情況，認為適當者，
    亦得為證據；當事人、代理人或辯護人於法院調查證據時，
    知有刑事訴訟法第159條第1項不得為證據之情形，而未於言
    詞辯論終結前聲明異議者，視為有前項之同意，刑事訴訟法
    第159條之5定有明文。查被告以外之人即魏玉霞、賴國平、
    劉秀娥（賴國平之妻）於警詢時所為之陳述，固為審判外之
    陳述而屬傳聞證據，惟被告就前開審判外之陳述，於原審及
    本院審理中均不爭執其證據能力，復未曾於言詞辯論終結前
    聲明異議，而本院審酌上開陳述作成時之情況，並無違法取
    證之瑕疵，認以之作為證據為適當，揆諸上開規定，此部分
    審判外之陳述有證據能力。
二、按現行刑事訴訟法第287條之2規定「法院就被告本人之案件
    調查共同被告時，該共同被告準用有關人證之規定」，即共
    同被告對於其他共同被告之案件而言，為被告本人以外之第
    三人，本質上屬於證人，為確保被告對證人之對質詰問權，
    證人於審判中，應依法定程序，到場具結陳述，並接受被告
    之詰問，其陳述始得作為認定被告犯罪事實之判斷依據。本
    件被告本人以外之共同被告，於警詢及偵查中所為之陳述，
    其中有部分內容係關於共同被告自己所涉犯嫌之事實，本毋
    庸命具結，而該部分雖與被告本人所涉之犯罪事實相關，仍
    無從加以分割，且本件被告乙○○於原審審理中已以證人身
    分作證，並經交互詰問程序確實保障被告甲○○之訴訟權，
    共同被告乙○○之陳述自得作為認定被告甲○○犯罪事實之
    判斷依據，合先敘明。
貳、認定犯罪事實所憑證據及理由：
一、訊據被告乙○○否認有何製造大麻之犯行，並辯稱伊種植大
    麻純粹是醫療用的，伊本身是膀胱癌患者，種植大麻是供自
    己施用，並無製造之行為云云；被告甲○○否認幫助意圖供
    製造毒品之用而栽種大麻之犯行，並辯稱：伊不知道乙○○
    種的是大麻云云。經查：
  (一)專案小組人員於上開時間、地點分別查獲如事實欄所示之物
    品，且該等物品均為被告乙○○所有等情，業據被告乙○○
    、甲○○供承在卷，核與證人魏玉霞、賴國平、劉秀娥等人
    於警詢時之供述相符，復有如事實欄所示之物扣案可證，暨
    搜索扣押筆錄4份、檢察官勘驗筆錄2份、濁水溪河川公地圖
    籍及空拍照片各1份、專案小組帶同被告乙○○前往大麻園
    查扣如附表三、四、五所示大麻植株之蒐證相片18張、查獲
    被告乙○○持有大麻種子等物之蒐證相片4張、在被告乙○
    ○住處查獲如附表二所示大麻等物之蒐證相片22張、在魏玉
    霞租屋處查獲被告乙○○所有如附表一所示大麻等物之蒐證
    相片12張等附卷可稽，堪信為真實。
  (二)扣案之植株，經行政院農業委員會特有生物研究中心鑑定結
    果：係屬大麻科（Cannabaceae）大麻屬（Cannabis）之大
    麻（Cannabis sativa），屬於印度亞種，被稱為印度大麻
    （Cannabis sativa ssp.indica），該亞種之毒性較其他亞
    種強，有行政院農業委員會特有生物研究中心95年10月18日
    農特植字第0953504325號函在卷足憑（見95年度偵字第4751
    號卷第68頁）。另扣案之相關證物，經法務部調查局鑑定結
    果：(1)在被告甲○○住處所查扣之種子1小包，含第二級第
    24項毒品大麻成分，種子具有發芽能力，此有法務部調查局
    95年11月19日調科壹字第09523038940號鑑定書附卷可稽。
    (2)在魏玉霞上開住處所查扣之物品：送驗檢品（植株）6
    箱共314株均含第二級第24項毒品大麻成分；送驗檢品煙
    草（即附表一所示之大麻碎葉）均含第二級第24項毒品大麻
    成分；送驗檢品種子1袋含第二級第24項毒品大麻成分，
    種子具有發芽能力，亦有該局95年11月19日調科壹字第
    09523038950號鑑定書在卷可憑。(3)在被告乙○○住處及大
    麻園所查扣之物品：送驗檢品11箱（植株）共313株均含
    第二級第24項毒品大麻成分；送驗檢品煙草（即附表二所
    示之乾燥大麻葉）均含第二級第24項毒品大麻成分，合計淨
    重4767.96公克（空包裝總重145.74公克）；送驗檢品種
    子1包含第二級第24項毒品大麻成分，種子具有發芽能力，
    復有該局95年11月19日調科壹字第09523038960號鑑定書附
    卷可稽（以上見95年度偵字第4503號卷第178至180頁）。
  (三)被告乙○○罹患膀胱癌之事實，有診斷證明書在卷可稽，又
    其誤信食用大麻可抑制癌細胞之偏方，為施用大麻以治療其
    病症，乃種植並製造上開大麻等行為，有下列事證可資證明
    ：
  (1)被告乙○○於警詢時供稱伊是從今年（即95年）5、6月開始
    栽種大麻，大麻來源是伊在過年時在臺中市七期夜店內購買
    大麻，該大麻內附有大麻種子，伊就拿那些大麻種子來種植
    的，伊採收後，放置風乾後才能保存等語（見95年度偵字第
    4503號卷宗第8、9頁）；於偵查中供稱「（問：大麻如何從
    種植到施用？）大麻種植之後收割、將它倒掛陰乾、風乾後
    ，去除根與莖，只施用大麻葉子和花」等語（見95年度偵字
    第4503號卷宗第176、177頁）；於本院審理中供稱「（問：
    大麻種子如何來的？）當初人家介紹我說大麻種子可以抑制
    癌細胞，我就自己繁殖」，「（問：你是否買來要種植製造
    販售？）當時人家介紹的時候是說可以抑制癌細胞。起先我
    是買來熬湯喝，因為負擔不起，我就把大麻花的種子拿來自
    己種」等語（見本院卷宗第7頁正、背面）；證人魏玉霞於
    警詢中證稱「因為乙○○是我好朋友，他告訴我說這一些是
    用來治療癌症的草藥，所以我就借他置放」，「我有問他這
    一些東西是要做何用，他告訴我這一些是用來治療膀胱癌症
    用的，我就不以為意，因為乙○○有膀胱癌很多年了」等語
    （見95年度偵字第4503號卷宗第57頁）；又被告乙○○施用
    第二級毒品大麻之事實，業據被告乙○○供明無訛，並經原
    審法院裁定觀察勒戒，因無繼續施用傾向，經臺灣南投地方
    法院檢察署檢察官以95年度毒偵字第1657號為不起訴處分確
    定，此有臺灣南投看守所函1件（見原審卷宗第106頁）及臺
    灣高等法院被告前案紀錄表在卷可稽。足認被告乙○○為施
    用大麻以治療其病症，確實持有含毒品危害防制條例所稱第
    二級第24項毒品大麻成分之大麻種子、植株、煙草物品，且
    該大麻植株為被告乙○○所種植，該煙草則係被告種植大麻
    成株後，予以收割，並以倒掛陰乾、風乾後，再去除根與莖
    等方式取得。
  (2)大麻植株可製造之毒品計有第二級第24項大麻、第二級第25
    項大麻脂、第二級第26項大麻浸膏、第二級第27項大麻酊、
    第二級第15項四氫大麻酚等毒品，其中大麻可直接摘取植株
    上之葉及嫩莖乾燥而得；大麻脂、大麻浸膏、大麻酊均需經
    泡製、浸溶、過濾等步驟始可取得，需某些特殊器具，亦需
    某種程度之技術；四氫大麻酚則需較高技術層次之化學萃取
    分離步驟始可取得等情，有法務部調查局90 年58月29日（
    90）陸(一)字第90032832號函稿在卷可資參照（見95年度偵字
    第4503號卷第193、194頁）。則大麻之植株既係製造毒品之
    原料，而大麻之獲得方法，可直接摘取植株上之葉及嫩莖乾
    燥而得，大麻脂、大麻浸膏、大麻酊等毒品則均需經泡製、
    浸溶、過濾等步驟製成，大麻葉若需製造成特殊形狀、性質
    、組成或化學成分之大麻相關製品，須經各項處理程序，至
    於大麻摘葉曬乾或烤乾之處理，乃目前大麻使用者較為普遍
    之處理程序，即大麻毒品製造方法，可直接摘取植株上之葉
    及嫩莖乾燥而成，無須使用特別之工具或設備（最高法院95
    年度台上字第3579號判決意旨參照）。本件被告乙○○以大
    麻種子種植大麻，成株後予以收割，並以倒掛陰乾、風乾後
    ，再去除根與莖等方式取得大麻葉，並以乾燥之大麻葉（煙
    草）供其自己施用，已詳見前述，依照上開說明，足認被告
    乙○○確有製造第二級毒品大麻之犯行。
  (3)至被告乙○○之辯護人為被告辯稱其僅單純將大麻成株陰乾
    、風乾，未為任何加工行為，並非製造云云，惟被告乙○○
    於警詢時已供稱：在魏玉霞住處查獲的大麻植株是伊放在那
    邊風乾的，因為風乾才能保存，伊才能煮來喝等語；於原審
    審理時又供稱：伊將大麻曬乾後，再將大麻曬乾的葉子直接
    放到吸食器內吸食等語（見原審卷宗第157頁）。足認被告
    乙○○對於大麻從種植到製成可供施用狀態之完整過程極為
    瞭解，其主觀上既瞭解大麻從種植到製成可供施用狀態之完
    整過程，客觀上又有將大麻種植成株，再採收、倒掛、陰乾
    、風乾後，去除根、莖等，所得之大麻葉及大麻花則供施用
    ，顯見被告乙○○有加工製造大麻之行為，自無從因被告乙
    ○○未使用特殊器具或未具有較高技術層次即取得大麻，遽
    為有利被告之認定，辯護人此部分陳述，自難採信。
  (四)被告甲○○明知被告乙○○罹患癌症，其幫助乙○○栽種大
    麻，係意圖供乙○○製造大麻毒品之用等犯行，有下列事證
    可資證明：
  (1)被告甲○○於原審審理時供稱：乙○○說是藥草治療癌症，
    伊從95年9月份開始，在乙○○的大麻園內，有幫忙除草、
    澆水，另有1次乙○○將大麻收割下來後，伊幫乙○○把大
    麻搬到車上等語，核與乙○○於原審審理時以證人身分證述
    之情節相符（見原審卷宗第142、154、158頁），堪信為真
    實。足認被告甲○○確有幫忙被告乙○○種植大麻植株之除
    草、澆水、搬運等行為。
  (2)被告甲○○於95年10月17日警詢時供稱「（問：你是否知道
    乙○○叫你幫他農務的農地上，是種植第二級毒品大麻？）
    我是大約兩個月前我問乙○○時，他才跟我講那是大麻」等
    語（見95年度偵字第4501號卷第12頁）；於檢察官偵訊時供
    稱「（問：何時開始知道乙○○在種大麻？）最近1、2 個
    月才知道，大概是今年（即95年）9月初」，「（問：乙○
    ○所種植的大麻銷往何處是否清楚？）我不知道，他不會告
    訴我，我曾經問過他這些大麻賣到何處，他說不關我的事。
    」等語（見95年度偵字第4501號卷第12、100、101頁），核
    被告甲○○於上開偵訊時，其選任辯護人張國楨陪同在場，
    有上開筆錄及報到單可稽，對被告甲○○當時接受檢察官訊
    問，並未爭執被告之自白有任何出於強暴、脅迫、利誘、詐
    欺、疲勞訊問、違法羈押或其他不正之方法，堪信被告甲○
    ○當時所為之陳述，應係出於其自由意志。
  (3)又檢察官於95年10月18日上午9時20分許前往被告乙○○所
    種植之前揭大麻園勘驗結果，現場為青椒園，種有9股青椒
    ，而大麻株苗即夾藏種植各股青椒之中，另有為數甚多的大
    麻株苗夾藏在9股青椒園外的雜草地之中，此有檢察官勘驗
    筆錄在卷可佐（見95年度偵字第4503號卷宗第143頁），則
    觀諸被告乙○○種植該大麻植株之情形，其顯係為避免該大
    麻植株過於明顯而被人發現，此一情狀應為在該處幫忙除草
    、澆水之被告甲○○所明瞭，足認被告甲○○前揭自白與事
    實相符，堪予採信。被告甲○○事後辯稱伊不知被告乙○○
    係種植大麻云云，為卸責之詞，不可採信。至被告乙○○於
    原審及本院審理時所稱伊沒有告訴甲○○所種植之作物是大
    麻云云，顯係迴護被告甲○○之詞，自難採為有利於被告甲
    ○○之認定。
  (五)綜上所述，本案事證明確，被告乙○○、甲○○犯行均堪認
    定，應依法論科。
參、論罪科刑之理由：
一、按大麻為毒品危害防制條例第2條第2項第2款所規定之第二
    級毒品，核被告乙○○所為，係犯毒品危害防制條例第4條
    第2項之製造第二級毒品罪。被告乙○○先持有大麻種子，
    進而意圖供製造毒品之用而栽種大麻，嗣製造大麻，其持有
    大麻種子及意圖供製造毒品之用而栽種大麻之低度行為，均
    為其製造大麻之高度行為所吸收，均不另論罪。又被告乙○
    ○製造大麻後而持有大麻，其持有大麻之低度行為，亦為其
    製造大麻之高度行為所吸收，亦不另論罪。檢察官雖未就被
    告乙○○持有大麻種子及意圖供製造毒品之用而栽種大麻之
    行為起訴，惟被告乙○○持有大麻種子及意圖供製造毒品之
    用而栽種大麻之行為，為其製造大麻之行為所吸收，被告乙
    ○○上開犯行乃實質上一罪，應為起訴效力所及，自得併予
    審究。又被告乙○○曾因竊盜等案件，經法院定應執行刑有
    期徒刑6年6月確定，嗣於91年1月10日執行完畢，有刑案資
    料查註紀錄表及臺灣高等法院被告前案紀錄表等在卷可按，
    其於5年之內故意再犯本件有期徒刑以上之罪，為累犯，除
    法定本刑為無期徒刑部分，依法不得加重外，其餘應依刑法
    第47 條第1項規定，加重其刑。
二、核被告甲○○所為，係犯刑法第30條第1項、毒品危害防制
    條例第12條第2項之幫助意圖供製造毒品之用，而栽種大麻
    罪。檢察官認被告甲○○所為，係犯刑法第30條第1項、毒
    品危害防制條例第4條第2項之幫助製造第二級毒品罪，尚有
    未洽。又被告甲○○所為，僅止於而幫助意圖供製造毒品之
    用而栽種大麻，故應論以幫助栽種大麻之低度行為，而不成
    立幫助製造第二級毒品之高度行為，因兩者間具有高、低度
    之吸收關係，故幫助製造第二級毒品部分，不另論罪，亦無
    需變更起訴法條，附此敘明（最高法院92年度臺上字第4031
    號判決意旨參照）。被告甲○○為幫助犯，應依刑法第30條
    第2項規定，依正犯之刑減輕之。
三、原審對被告乙○○、甲○○予以論罪科刑，固非無見，惟(1)
    被告乙○○因罹患膀胱癌，有診斷證明書在卷可稽，其因誤
    信食用大麻可抑制癌細胞之偏方，為施用大麻以治療其病症
    ，始種植並製造大麻，而甲○○與乙○○係相交多年之舊識
    ，知悉乙○○罹患膀胱癌，欲利用施用大麻以治病，始幫助
    乙○○栽種大麻，已詳見前述，原審卻未詳查被告乙○○、
    甲○○之犯罪動機、目的，遽予論科，尚嫌未洽；(2)被告乙
    ○○將大麻成株後接續收割後，係將之載運至南投縣水里鄉
    頂崁村圳頭巷60之35號魏玉霞租屋處製造，並於95年10月17
    日18時許，在該址為警查獲，扣得如附表一所示之物，惟原
    審判決附表一記載查獲之地點卻為「南投縣水里鄉上安村安
    村巷95號」魏玉霞住處，其認定事實尚有違誤。被告乙○○
    、甲○○猶執陳詞否認犯罪而提起上訴，雖無可取，惟原判
    決既有上開可議之處，即無可維持，自應由本院加以撤銷改
    判。爰審酌被告乙○○、甲○○前述之犯罪動機、目的，明
    知大麻係管制之第二級毒品，仍種植大量之大麻，被告甲○
    ○參與之犯罪情節較為輕微，及其2人犯後皆否認犯罪，態
    度不佳等一切情狀，分別量處如主文所示之刑，被告乙○○
    併科罰金部分，如易服勞役，原應以新臺幣1千元折算1日，
    惟因罰金總額折算逾1年，故罰金如易服勞役，以罰金總額
    與1年之日數比例折算之。至檢察官雖具體求處被告乙○○
    有期徒刑12年，併科罰金新臺幣5百萬元，被告甲○○有期
    徒刑4年6月，併科罰金新臺幣2百萬元，惟審酌被告乙○○
    、甲○○之犯罪情節，檢察官之求刑失之過重，附此敘明。
四、有關沒收銷燬、沒收部分：
  (一)扣案大麻種子1小包（含袋重1.5公克）大麻種子2小包（含
    袋重分別為2公克、2.3公克）、大麻1盒（含盒重為22.3公
    克）及如附表一編號1至7 、如附表二編號一至5 、7 、9
    、10－1、10－2如附表三、四、五所示之物，依前述法務部
    調查局鑑定通知書所示，含有大麻成分，係毒品危害防制條
    例第2條第2項第2款所規定之第二級毒品，不得非法製造、
    運輸、販賣、持有、施用及轉讓，為違禁物，應依同條例第
    18 條第1項前段規定，宣告沒收銷燬之。
  (二)扣案之空包裝袋共計13個、空盒1個，係被告乙○○所有供
    包裝本件扣案之大麻種子、大麻葉等物之用，又如附表一編
    號8－1至8－3及如附表二編號6、8所示之物，均係被告乙○
    ○所有且供其製造第二級毒品所用之物，應依毒品危害防制
    條例第19條第1項前段之規定，宣告沒收。
  (三)按所謂幫助犯係指就他人之犯罪加以助力，使其易於實施之
    積極的或消極的行為而言，其犯罪態樣與實施犯罪之正犯有
    異，其所處罰者，乃其提供助力之行為本身，而非正犯實施
    犯罪之行為，因此幫助犯不適用責任共同之原則，對正犯所
    有供犯罪所用或因犯罪所得之物，勿庸併為沒收之宣告；共
    同正犯因相互間利用他人之行為，以遂行其犯意之實現，本
    於責任共同之原則，有關沒收部分，對於共犯間供犯罪所用
    之物，自均應為沒收之諭知，惟幫助犯僅係對於犯罪構成要
    件以外行為為加工，並無共同犯罪之意思，自不適用該責任
    共同原則，對於正犯所有供犯罪所用之物或犯罪所得之物，
    亦為沒收之諭知（參照最高法院88年度臺上字第6234號、91
    年度臺上字第5538號判決要旨）。故被告甲○○部分，就上
    開扣案物品，自毋庸宣告沒收銷燬或沒收。
  (四)至於其餘扣案物品，並無積極證據足以證明係被告乙○○、
    甲○○供本件犯罪所用之物，均不另為沒收之諭知，併予敘
    明。
肆、被告乙○○被訴涉犯毒品危害防制條例第5條第2項意圖販賣
    而持有第二級毒品部分：
一、公訴意旨另以被告乙○○持有大麻之數量極為龐大，因認其
    另涉犯毒品危害防制條例第5條第2項意圖販賣而持有第二級
    毒品罪嫌等語。
二、按所謂意圖販賣而持有第二級毒品罪，係指行為人原非基於
    意圖營利之意思而販入第二級毒品，例如原擬購入供自己或
    親友施用而持有毒品；或其非法持有第二級毒品行為，係因
    自己製造或他人無償轉讓等事由而持有，其後於繼續持有第
    二級毒品中，更易其原先持有之目的，改以販賣之意思而持
    有，且尚未販出毒品者而言。又所謂意圖，乃犯罪構成之主
    觀的違法要素，亦屬犯罪之成立要件，而行為人是否具有販
    賣之意圖，必須有相當之客觀事實，足以表明其主觀上意念
    之遂行性及確實性，始足當之（參見最高法院88年度臺上字
    第7089號、89年度臺上字第1512號判決）。故行為人是否具
    有販賣之意圖，自應憑積極證據認定之，若無積極證據或其
    證據不足以證明，自不能以推測或擬制之方法，作為裁判基
    礎。準此而言，被告有無檢察官所指之意圖販賣而持有第二
    級毒品罪，須依客觀之事實審究之。經查：
  (1)被告乙○○罹患膀胱癌，因誤信食用大麻可抑制癌細胞之偏
    方，為施用大麻以治療其病症，始種植並製造大麻，所製成
    之大麻亦供自己施用等情，已詳見前述，而稽之本案相關事
    證，未見任何足以認定被告乙○○有何營利之意圖、計劃如
    何出售牟利之積極證據，亦未見有何人欲向被告乙○○購買
    大麻相關資料可供查證，自難遽指被告乙○○主觀上有何販
    賣營利之意圖。
  (2)本件扣案物中，雖查獲磅秤1臺，惟該磅秤為魏玉霞所有，
    並非被告乙○○所有，此據證人魏玉霞於警詢中供述明確，
    又該磅秤係屬一般日常使用之普通磅秤，並非電子磅秤，此
    有該磅秤照片在卷可稽，尚難認扣案之磅秤1臺係被告意圖
    販賣第二級毒品所用之物；此外並未查獲販賣毒品者常見之
    電子磅秤、空夾鍊袋或供聯絡販毒事宜之行動電話或通聯紀
    錄等證物，尚難僅憑被告乙○○持有數量甚多之大麻，推認
    被告乙○○係基於販賣之意圖而持有大麻。
三、綜上所述，本件並無積極證據足資證明被告乙○○有意圖販
    賣而持有大麻之犯行，且檢察官並未舉出其他積極之證據以
    證明被告乙○○確有上揭意圖販賣而持有大麻之犯行，被告
    乙○○此部分被訴之犯行尚難證明，本應為無罪之諭知，惟
    檢察官認被告乙○○此部分犯行與前揭起訴成罪部分，有想
    像競合犯之裁判上一罪關係（起訴書漏未記載，嗣經第一審
    檢察官於原審審理時當庭補充），爰不另為無罪之諭知，併
    此敘明。
據上論斷，應依刑事訴訟法第369條第1項前段、第364條、第299
條第1項前段，毒品危害防制條例第4條第2項、第12條條第2項、
第18條第1項前段、第19條第1項、刑法第11條前段、第30條第1
項、第2項、第47條第1項、第42條第3項、第5項，判決如主文。
本案經檢察官陳銘章到庭執行職務。
中　　華　　民　　國　　96　　年　　4　　月　　 19　　日
              刑事第七庭  審判長法　官　林　榮　龍
                                法　官　江  錫  麟
                                法　官　鄭  永  玉
上列正本證明與原本無異。
如不服本判決應於收受送達後十日內向本院提出上訴書狀，其未
敘述上訴之理由者並得於提起上訴後十日內向本院補提理由書（
均須按他造當事人之人數附繕本）。
                                書記官　　瑞  芳
中　　華　　民　　國　　96　　年　　4　　月　 　20  　日
 附  表  一
┌───┬─────┬───────┬──────────────────┐
│編號　│品　　名  │ 數　　量     │ 查　　　獲       地　　　點        │
├───┼─────┼───────┼──────────────────┤
│ 1    │大麻株    │ 33株         │ 南投縣水里鄉頂崁村圳頭巷60之35號2樓│
├───┼─────┼───────┼──────────────────┤
│ 2    │大麻碎葉  │ 1包(1.5公斤) │ 同上                               │
├───┼─────┼───────┼──────────────────┤
│ 3    │大麻種子  │ 1包(450公克) │ 同上                               │
├───┼─────┼───────┼──────────────────┤
│ 4－1 │大麻株    │ 100株        │ 同上                               │
├───┼─────┼───────┼──────────────────┤
│ 4－2 │大麻株    │ 89 株        │ 同上                               │
├───┼─────┼───────┼──────────────────┤
│ 4－3 │大麻株    │ 19 株        │ 同上                               │
├───┼─────┼───────┼──────────────────┤
│ 5－1 │大麻株    │ 35 株        │ 同上址之天井                       │
├───┼─────┼───────┼──────────────────┤
│ 5－2 │大麻株    │ 47 株        │ 同上                               │
├───┼─────┼───────┼──────────────────┤
│ 6    │大麻碎葉  │ 1包(2.2公斤) │ 同上                               │
├───┼─────┼───────┼──────────────────┤
│ 7    │大麻莖    │ 1包(4.1公斤) │ 同上                               │
├───┼─────┼───────┼──────────────────┤
│ 8－1 │器具篩選盤│ 1個          │ 同上                               │
├───┼─────┼───────┼──────────────────┤
│ 8－2 │器具篩選盤│ 1個          │ 同上                               │
├───┼─────┼───────┼──────────────────┤
│ 8－3 │器具篩選盤│ 1個          │ 同上                               │
└───┴─────┴───────┴──────────────────┘
  附  表  二
┌───┬─────┬───────┬──────────────────┐
│編號　│品　　名  │ 數　　量     │ 查　　　獲       地　　　點        │
├───┼─────┼───────┼──────────────────┤
│ 1    │乾燥大麻葉│1包(1.6公斤)  │水里鄉新城村新城巷100－3號地下室樓梯│
├───┼─────┼───────┼──────────────────┤
│ 2    │乾燥大麻葉│1包(0.8公斤)  │水里鄉新城村新城巷100－3號地下室樓梯│
├───┼─────┼───────┼──────────────────┤
│ 3    │乾燥大麻葉│1包(0.9公斤)  │水里鄉新城村新城巷100－3號舊倉庫內  │
├───┼─────┼───────┼──────────────────┤
│ 4    │乾燥大麻葉│1包(0.7公斤)  │水里鄉新城村新城巷100－3號舊倉庫內  │
├───┼─────┼───────┼──────────────────┤
│ 5    │乾燥大麻葉│1包(0.7公斤)  │水里鄉新城村新城巷100－3號舊倉庫內  │
├───┼─────┼───────┼──────────────────┤
│ 6    │方形鐵盤  │1個           │水里鄉新城村新城巷100－3號住宅後方  │
├───┼─────┼───────┼──────────────────┤
│ 7    │乾燥大麻花│1包(0.1 公克) │水里鄉新城村新城巷100－3號住宅後方  │
├───┼─────┼───────┼──────────────────┤
│ 8    │塑膠圓盤  │1個           │水里鄉新城村新城巷100－3號住宅後方  │
├───┼─────┼───────┼──────────────────┤
│ 9    │乾燥大麻葉│1包(13.8公斤) │水里鄉新城村新城巷100－3號舊倉庫內  │
├───┼─────┼───────┼──────────────────┤
│10－1 │大麻株(大)│44株          │在上址賴國平搬動時當場查扣          │
├───┼─────┼───────┼──────────────────┤
│10－2 │大麻株(小)│27株          │在上址賴國平搬動時當場查扣          │
└───┴─────┴───────┴──────────────────┘
  附  表  三
┌───┬──────┬──────┬──────────────────┐
│編號　│品　　  名  │ 數　　量   │ 查　　　獲       地　　　點        │
├───┼──────┼──────┼──────────────────┤
│第1箱 │大麻活株(大)│ 10株       │南投縣水里鄉○○○段第251地號大麻園 │
├───┼──────┼──────┼──────────────────┤
│第1箱 │大麻活株(中)│ 30株       │南投縣水里鄉○○○段第251地號大麻園 │
├───┼──────┼──────┼──────────────────┤
│第1箱 │大麻活株(小)│ 40株       │南投縣水里鄉○○○段第251地號大麻園 │
├───┼──────┼──────┼──────────────────┤
│第2箱 │大麻活株(大)│ 20株       │南投縣水里鄉○○○段第251地號大麻園 │
├───┼──────┼──────┼──────────────────┤
│第2箱 │大麻活株(中)│ 44株       │南投縣水里鄉○○○段第251地號大麻園 │
├───┼──────┼──────┼──────────────────┤
│第3箱 │大麻活株(大)│ 15株       │南投縣水里鄉○○○段第251地號大麻園 │
├───┼──────┼──────┼──────────────────┤
│第4箱 │大麻活株(大)│ 20株       │南投縣水里鄉○○○段第251地號大麻園 │
├───┼──────┼──────┼──────────────────┤
│第5箱 │大麻活株(大)│ 20株       │南投縣水里鄉○○○段第251地號大麻園 │
├───┼──────┼──────┼──────────────────┤
│第6箱 │大麻活株(大)│ 33株       │南投縣水里鄉○○○段第251地號大麻園 │
├───┼──────┼──────┼──────────────────┤
│第7箱 │大麻活株(大)│ 10株       │南投縣水里鄉○○○段第251地號大麻園 │
└───┴──────┴──────┴──────────────────┘
  附  表  四
┌───┬──────┬──────┬──────────────────┐
│編號　│品　　  名  │ 數　　量   │ 查　　　獲       地　　　點        │
├───┼──────┼──────┼──────────────────┤
│第1箱 │大麻莖      │ 20株       │南投縣水里鄉○○○段第251地號大麻園 │
├───┼──────┼──────┼──────────────────┤
│第2箱 │大麻莖      │ 20株       │南投縣水里鄉○○○段第251地號大麻園 │
├───┼──────┼──────┼──────────────────┤
│第3箱 │大麻莖      │ 7 株       │南投縣水里鄉○○○段第251地號大麻園 │
└───┴──────┴──────┴──────────────────┘
  附  表  五
┌───┬──────┬──────┬──────────────────┐
│編號　│品　　  名  │ 數　　量   │ 查　　　獲       地　　　點        │
├───┼──────┼──────┼──────────────────┤
│第1箱 │大麻採收後殘│ 30株       │南投縣水里鄉○○○段第251地號大麻園 │
│      │留活株根    │            │
├───┼──────┼──────┼──────────────────┤
│第2箱 │同  上      │ 30株       │南投縣水里鄉○○○段第251地號大麻園 │
├───┼──────┼──────┼──────────────────┤
│第3箱 │同  上      │ 30株       │南投縣水里鄉○○○段第251地號大麻園 │
├───┼──────┼──────┼──────────────────┤
│第4箱 │同  上      │ 30株       │南投縣水里鄉○○○段第251地號大麻園 │
├───┼──────┼──────┼──────────────────┤
│第5箱 │同  上      │ 30株       │南投縣水里鄉○○○段第251地號大麻園 │
├───┼──────┼──────┼──────────────────┤
│第6箱 │同  上      │ 35株       │南投縣水里鄉○○○段第251地號大麻園 │
├───┼──────┼──────┼──────────────────┤
│第7箱 │同  上      │ 24株       │南投縣水里鄉○○○段第251地號大麻園 │
└───┴──────┴──────┴──────────────────┘
